【裁判字號】    95,上訴,983
【裁判日期】    950713
【裁判案由】    違反毒品危害防制條例
【裁判全文】
臺灣高等法院高雄分院刑事判決         95年度上訴字第983號
上  訴  人
即  被  告  甲○○
上列上訴人因被告違反毒品危害防制條例案件，不服臺灣高雄地
方法院95年度訴字第1017號中華民國95年5月11日第一審判決（
起訴案號：臺灣高雄地方法院檢察署95年度毒偵字第1712號），
提起上訴（及移送本院併案審理：同署95年度毒偵字第4372號）
，本院判決如下：
    主  文
原判決撤銷。
甲○○連續施用第一級毒品，累犯，處有期徒刑拾壹月。扣案之
含第一級毒品海洛因壹包（驗後淨重零點壹陸公克，含殘有第一
級毒品海洛因於上不可完全析離之夾鏈袋壹只）沒收銷燬之。
    事  實
一、甲○○前於民國（下同）84年間因違反肅清煙毒條例等案件
    ，經臺灣高雄地方法院分別判處有期徒刑3 年10月及3 月，
    並定其應執行刑為有期徒刑4 年確定，於93年10月17日縮刑
    期滿執行完畢。又因施用毒品案件，於88年間經原審法院裁
    定送觀察、勒戒後，認有繼續施用毒品之傾向，經裁定令入
    戒治處所施以強制戒治，於90年2 月14日戒治期滿，經臺灣
    高雄地方法院檢察署檢察官於90年3 月7 日，以90年度戒毒
    偵字第323 號為不起訴處分確定。詎猶不知悔改，復於強制
    戒治期滿後5 年內，基於施用第一級毒品海洛因之概括犯意
    ，自94年12月初某日起至95年3 月24日16時43分許回溯24小
    時內某時止（扣除自95年3 月24日15時35分起為警員發現公
    權力拘禁之時間），先後在高雄縣大寮鄉某工地等處，以將
    第一級毒品海洛因摻水注射靜脈之方式，連續施用第一級毒
    品海洛因多次，平均每天施用一次，於施用後即將針頭丟棄
    。嗣分別於(1)95年1 月16日12時30分許，在高雄市○鎮區○
    ○街154 巷6 號前為警盤檢，並當場扣得第一級毒品海洛因
    1 包（驗後淨重0.16公克，含殘有第一級毒品海洛因於上不
    可完全析離之夾鏈袋1 只）；(2)95年3 月24日15時35分許，
    在高雄縣大寮鄉○○路189 巷4 號前，因行跡可疑為警攔查
    ，並於同日16時43分許在警局廁所內採尿送驗，經檢驗結果
    呈嗎啡陽性反應，而查知上情。
二、案經高雄市政府警察苓雅分局報請臺灣高雄地方法院檢察署
    檢察官偵查起訴，及移送本院併案審理。
    理  由
一、本件上訴人即被告甲○○（下稱被告）經合法傳喚並未到庭
    。惟查，被告自94年12月初某日起至95年1 月中旬止，在高
    雄縣大寮鄉某工地施用第一級毒品海洛因之事實，業據其於
    原審法院審理時坦承不諱（見原審卷第52、60、61頁），復
    有疑似毒品之白色粉末1 包扣案可稽。又被告先後2 次為警
    查獲後，所採尿液經送檢驗，分別呈嗎啡陽性反應，有高雄
    市立凱旋醫院濫用藥物尿液檢驗報告暨尿液對照表各2 份（
    見原審卷第43、44頁、95年度毒偵字第3761號19頁）在卷可
    稽；再施用海洛因後24小時經由尿液排出之量，可達施用劑
    量之80% ，海洛因於人體內可迅速代謝成6-乙醯嗎啡，然後
    轉變成嗎啡，施用海洛因1 小時後，即可於尿液中檢出嗎啡
    成分，已據行政院衛生署管制藥品管理局92年3 月10日管檢
    字第0920001495號函說明綦詳，則被告最後1 次施用毒品之
    時間，應係於95年3 月24日16時43分（警訊採尿時）回溯前
    24 小 時內之某時（惟須扣除自同日15時35分起為警查獲之
    公權力拘禁時間），應堪認定。另扣案之白色粉末1 包，經
    送檢驗結果，係含第一級毒品海洛因成分（淨重0.16公克，
    空包裝重0.21公克），有法務部調查局調科壹字第
    220023117 號鑑定通知書1 紙附卷可查（見原審卷第71頁）
    。綜上所述，被告確有施用第一級毒品海洛因之犯行，本件
    事證明確，被告犯行應堪認定。
二、被告於88年間，因施用毒品案件，經原審法院裁定送觀察、
    勒戒後，認有繼續施用毒品之傾向，復經裁定令入戒治處所
    施以強制戒治，於90年2 月14日戒治期滿，經臺灣高雄地方
    法院檢察署檢察官於90年3 月7 日以90年度戒毒偵字第323
    號為不起訴處分確定之事實，有臺灣高等法院被告前案紀錄
    表1 紙在卷足參，其於前案強制戒治執行完畢釋放後，5 年
    內再犯本件施用毒品罪之事實，事證明確，應予依法論科。
三、查海洛因係毒品危害防制條例第2 條第2 項所稱之第一級毒
    品，不得非法持有、施用。核被告所為，係犯毒品危害防制
    條例第10條第1 項之施用第一級毒品罪。其持有海洛因之低
    度行為，應為施用之高度行為所吸收，不另論罪。又被告先
    後多次施用第一級毒品等犯行，時間緊接，犯罪構成要件均
    相同，顯係基於概括犯意為之，應依連續犯之規定，以一罪
    論（被告行為後，刑法第56條連續犯之規定，業於94年2 月
    2 日修正公布刪除，並於95年7 月1 日施行，則被告之犯行
    ，因行為後新法業已刪除連續犯之規定，此刪除雖非犯罪構
    成要件之變更，但顯已影響行為人刑罰之法律效果，自屬法
    律有變更，依新法第2 條第1 項規定，比較新舊法結果，仍
    應適用較有利於被告行為時法律，即舊法論以連續犯）。檢
    察官雖僅就被告自94年12月初某日起至95年1 月16日14時21
    分為警採尿時回溯小時內之某時之施用毒品海洛因犯行起訴
    ，而被告其餘施用毒品犯行（即自95年1 月16日12時30分為
    警查獲後至95年3 月24日15時35分為警查獲止之移送併案95
    年度毒偵字第4372號部分），雖未經起訴，惟此部分既與上
    開起訴並經判決有罪部分有連續犯之裁判上一罪關係，自為
    起訴效力所及，本院自得併予審究。被告於前84年間因違反
    肅清煙毒條例等案件，經原審法院分別判處有期徒刑3 年10
    月、3 月確定，並定應執行刑為有期徒刑4 年，於93年10月
    17日執行完畢等情，有臺灣高等法院被告前案紀錄表及臺灣
    高雄地方法院檢察署刑案資料查註紀錄表與臺灣高等法院出
    入監簡列表各1 份在卷可查，其於上開有期徒刑執行完畢後
    ，五年內再犯本件有期徒刑之罪，為累犯，應依刑法第47條
    之規定，加重其刑。
四、原審認被告罪證明確，予以論罪科刑，固非無見。惟查，被
    告於95年1 月16日12時30分為警查獲後，仍連續施用第一級
    毒品（即上開檢察官移送本院併辦部分），此部分事實，原
    審未及審理，尚有未洽。被告上訴意旨，以請求從輕量處其
    刑等語，提起上訴，為無理由，惟原判決既有上開可議之處
    ，自應由本院將原判決予以撤銷改判。爰審酌被告前因施用
    毒品案件，業經戒治執行後仍不知悔改，再次為本件施用毒
    品之犯行，顯見被告其不易改掉施用毒品之惡習，惟念及被
    告犯後坦承施用毒品，且施用毒品之犯行，係戕害自身身體
    健康，並未危及他人，犯後態度良好等一切情狀，量處有期
    徒刑11月。扣案之第一級毒品海洛因1 包（驗後淨重0.16公
    克，含殘有第一級毒品海洛因於上不可完全析離之夾鏈袋1
    只），為毒品，已如上述，依毒品危害防制條例第18條第1
    項前段之規定，沒收銷燬之。又因鑑定而耗損之毒品，已因
    鑑定而滅失，不予宣告沒收。
五、被告經合法傳喚，無正當之理由不到庭，得不待其陳述，逕
    行判決。
據上論斷，應依刑事訴訟法第371 條、第369 條第1 項前段、第
364 條、第299 條第1 項前段，毒品危害防制條例第10條第1 項
、第18條第1 項前段，刑法第11條前段、第2 條第1 項、第47條
、修正前第56條，判決如主文。
本案經檢察官陳宗吟到庭執行職務。
中    華    民    國    95    年    7     月    13    日
                  刑事第四庭    審判長法  官  蕭權閔
                                      法  官  陳吉雄
                                      法  官  黃蕙芳
以上正本證明與原本無異。
如不服本判決應於收受本判決後10日內向本院提出上訴書狀，其
未敘述上訴理由者，並得於提起上訴後10日內向本院補提理由書
狀（均須按他造當事人之人數附繕本）「切勿逕送上級法院」。
中    華    民    國    95    年    7     月    13    日
                                      書記官  呂素珍
附錄本判決論罪科刑法條：
毒品危害防制條例第10條第1項
施用第一級毒品者，處 6 月以上 5 年以下有期徒刑。


司法院資訊處製作；財團法人民間司法改革基金會備份。
